【裁判字號】    97,家抗,19
【裁判日期】    971201
【裁判案由】    聲明繼承
【裁判全文】
臺灣花蓮地方法院民事裁定              97年度家抗字第19號
抗  告  人  丁○○
代  理  人  戊○○
上列聲請人聲明繼承被繼承人乙○○○○○○遺產事件，經本院
原審於97年7月31日以97年度聲繼字第18號民事裁定駁回，抗告
人不服提起抗告，本院裁定如下：
    主  文
原裁定廢棄。
抗告人所為繼承被繼承人乙○○○○○○遺產之聲明准予備查。
聲請程序費用新台幣壹仟元及抗告程序費用壹仟元，由抗告人負
擔。
   理  由
一、抗告人抗告意旨略以：被繼承人張友局於民國97年1月1日死
    亡，抗告人為其女兒，依法自得繼承，此身份關係業經財團
    法人海峽交流基金會驗證證明之大陸地區文書，在有反證以
    前，仍須認文書為真正，況宗親丙○○於信函中指出，抗告
    人與相對人即被繼承人張友局（又名張有鐲）間確係父女關
    係，因相對人於40年左右因患精神分裂遷至花蓮玉里長良醫
    院居住，其信件都由玉里榮院代回；若抗告人非家屬身分，
    玉里榮院又怎麼會去函通知死亡之消息等情，認原審實有違
    上開實務見解而有判決違背法令及判決不備理由之違誤為由
    ，提起本件抗告，並聲明如主文所示。
二、按抗告法院認抗告為有理由者，應廢棄原裁定，自為裁定，
    必要時得命原法院或審判長更為裁定，非訟事件法第46條準
    用民事訴訟法第436條之1第3項準用第492條第2 項定有明文
    。次按大陸地區人民繼承臺灣地區人民之遺產，應於繼承開
    始起三年內以書面向被繼承人住所地之法院為繼承之表示，
    逾期視為拋棄其繼承權，臺灣地區與大陸地區人民關係條例
    第66條第1 項定有明文。另按在大陸地區製作之文書，經行
    政院設立或指定之機構或委託之民間團體驗證者，推定為真
    正。依本條例第7 條規定推定為真正之文書，其實質上證據
    力，由法院或有關主管機關認定。文書內容與待證事實有關
    ，且屬可信者，有實質上證據力，台灣地區與大陸地區人民
    關係條例第7條及同條例施行細則第9條第1項及第2項著有明
    文，觀其立法精神，各主管機關對於經海基會驗證之大陸地
    區公證書，仍應確實審查其實質內容之真實性與適法性。換
    言之，上開條例第7 條所稱之真正，係指形式上之真正而言
    ，至該文書之內容是否足以證明某一待證事實存在，仍需綜
    合一切事實證據予以判斷，並非該文書一經提出，法院即不
    須就其他應依職權調查之事項予以調查。是經財團法人海峽
    交流基金會（下稱海基會）驗證之大陸地區公證書，其內容
    是否真實，法院仍應為實質之調查，不得認該公證書係公文
    書即遽予採信，有最高法院86年度台上字第832 號民事裁定
    、臺灣高等法院93年度家抗字第156 號民事裁定、臺灣高等
    法院91年家抗字第414 號民事裁定供參，是以前揭大陸地區
    公證書，核其性質即應認屬私文書之範疇，依民事訴訟法第
    357 條規定，私文書應由舉證人證其真正。至抗告人主張經
    財團法人海峽交流基金會驗證證明之大陸地區文書，在有反
    證以前，仍須認文書為真正云云，顯與前開說明內容不合，
    當係抗告人對法律適用有所誤會所致，合先敘明。
三、經查：(1)證人即行政院國軍退除役官兵輔導委員會玉里榮
    民醫院（以下稱玉里榮民醫院）輔導員甲○○證稱：曾問過
    被繼承人有無女兒，被繼承人亦曾陳明其有女兒等語（見本
    院卷61頁），可信被繼承人於大陸地區有女兒1節為真實。
   （2）再證人甲○○當庭提出之民國80年11月25日署名丙○○
    陳情書，該陳情書除記載被繼承人之女為「丁○○」外，另
    記載被繼承人籍貫誤記定海縣一節（本院卷第68頁），本院
    審酌該陳情書記載核與被繼承人除戶戶籍謄本記事欄記載「
    原本籍浙江省，定海縣因申報錯誤民國81年5月19日更正」
    相符（見原審卷第9頁）。另佐證人甲○○證稱：丙○○確
    實是相對人的堂叔，其於辦理戰士授田證時常兩相對人連繫
    ，雖然丙○○年紀大，有來探視被繼承人，並幫忙被繼承人
    處理事情等情（見本院卷第62頁），可信該紙陳情書為真實
    ，從而，依該陳情書記載，形式上可信被繼承人之女確為「
    丁○○」。（3）另依玉里榮民醫院亡故榮民張友局治喪會
    議記錄記載，「丁○○」之連繫地址為「浙江省浦江縣平安
    鄉宋溪石墩頭」（見本院卷第67頁），雖與抗告人提交其戶
    籍證明所記載之「浙江省浦江縣浦南街道幁溪村后孫18號」
    不同（見原審卷第30頁）。然抗告人提出被繼承人與其宗親
    丙○○等人之合照，依背面記載中間為被繼承人，右側為宗
    親丙○○（見原審卷第67頁），業經證人甲○○確認無誤（
    見本院卷第60頁），足認該合照為真實；又抗告人另提出玉
    里榮民醫院寄往「浙江省浦江縣平安鄉宋溪石墩頭張玉玲」
    之94年9 月2日玉醫社字第09 40008475號函及95年2月14日
    玉醫社字第0950001698號函（見原審卷第61頁至第64頁），
    倘「浙江省浦江縣平安鄉宋溪石墩頭」之「丁○○」與抗告
    人非同一人，何以取得該照片及前揭玉里榮民醫院信函暨其
    信封？綜上，自可認抗告人主張為被繼承人之女兒為繼承人
    堪信為真實。
四、次查被繼承人張友局係於97年1月1日死亡，生前未有配偶及
    子女（見原審卷宗第9頁），抗告人依民法第1138第1項第1
    款為法定繼承人，已依臺灣地區與大陸地區人民關係條例第
    66條第1項，於97年4月16日具狀向本院聲明繼承（見抗告人
    聲明繼承狀收文戳），未逾3年之法定期間，故抗告人聲明
    繼承即屬合法。原審裁定駁回抗告人之聲請，於法不合。從
    而，抗告意旨指摘原裁定不當，求予廢棄改判，為有理由，
    應予准許。爰予以廢棄原裁定，並改判如主文第2項所示。
五、據上論結，本件抗告為有理由，爰依非訟事件法第21條第1
    項前段，裁定如主文。
中    華    民    國    97    年    12    月    1     日
              家事法庭  審判長  法  官  陳淑媛
                                法  官  沈士亮
                                法  官  吳韻馨
以上為正本係照原本作成。
本裁定除以適用法規顯有錯誤為理由，並經本院許可外，不得再
抗告。如提起再抗告，應於收受送達後10日內向本院提出再抗告
狀，應同時表明再抗告理由，且繳納再抗告費新台幣1,000元。
中    華    民    國    97    年    12    月    1     日
                                書記官  徐文彬


司法院資訊處製作；財團法人民間司法改革基金會備份。
